【裁判字號】    97,上易,2755
【裁判日期】    971226
【裁判案由】    竊盜
【裁判全文】
臺灣高等法院刑事判決                97年度上易字第2755號
上  訴  人
即  被  告  甲○○
                    （現於臺灣臺北監獄另案執行中）
上列上訴人因竊盜案件，不服臺灣臺北地方法院97年度易字第24
82號，中華民國97年9 月29日第一審判決（起訴案號：臺灣臺北
地方法院檢察署97年度偵字第14509 號），提起上訴，本院判決
如下：
    主  文
原判決關於被訴於民國97年4 月20日竊盜及應執行刑部分均撤銷
。
甲○○被訴於民國97年4 月20日竊盜，無罪。
    理  由
一、公訴意旨略以：甲○○前因犯偽造文書等案件，經法院判處
    有期徒刑1 年確定，於96年7月5日執行完畢，竟不知悔改，
    意圖為自己不法之所有，於97年4 月20日21時40分許，在台
    北市○○路341巷4弄14號前，以不詳方式竊取松芸實業有限
    公司（下稱松芸公司）所有停放在路邊之車牌號碼GR-8633
    號廂型車1 輛，車上並放置有地板研磨機、打臘機、打臘用
    藥水等財物。嗣經松芸公司職員黃柏偉報警，經警於97年4
    月22日在台北市○○路、寶興街口尋得GR-8633 號廂型車，
    並在車上採得可疑指紋數枚，經比對後係甲○○所有於97年
    6月19日查悉甲○○涉案，因認被告涉有刑法第320條第1 項
    之竊盜犯嫌云云。
二、按犯罪事實應依證據認定之，無證據不得認定其犯罪事實；
    又不能證明被告犯罪者，應諭知無罪之判決，刑事訟訴法第
    154 條第2 項、第301 條第1 項分別定有明文。次按刑事訴
    訟法上所謂認定犯罪事實之證據，係指足以認定被告確有犯
    罪行為之積極證據而言，該項證據自須適合於被告犯罪事實
    之認定，始得作為斷罪之資料，而認定不利於被告之事實，
    須依積極證據，苟積極證據不足為不利於被告事實之認定時
    ，即應為有利於被告之認定，更不必有何有利之證據；事實
    審法院對於證據之取捨，依法雖有自由判斷之權，然積極證
    據不足證明犯罪事實時，被告之抗辯或反證縱屬虛偽，仍不
    能以此資為積極證據應予採信之理由；最高法院29年上字第
    3105號、30年上字第482、816號分別著有判例可資參照。且
    刑事訴訟上證明之資料，無論其為直接證據或間接證據，均
    須達於通常一般之人均不致於有所懷疑，而得確信其為真實
    之程度，始得據為有罪之認定，若其關於被告是否犯罪之證
    明未能達此程度，而有合理性懷疑之存在，致使無從形成有
    罪之確信，根據「罪證有疑、利於被告」之證據法則，即不
    得遽為不利被告之認定，最高法院亦著有76年度台上字第49
    86號判例意旨可資參照。
三、本件卷內所有人證、文書證據暨物證，並無證據證明係公務
    員違背法定程序所取得，被告於本院審理時迄至言詞辯論終
    結時止，亦均未提出異議，故均得引為本案證據，合先說明
    。
四、公訴人認被告涉犯竊盜之罪嫌，無非以被告甲○○於警訊時
    之供述、證人黃柏偉之證詞、內政部警政署刑事警察局97年
    6月6日刑紋字第0970079114號鑑驗書及刑案現場勘查報告，
    以及車輛尋獲電腦輸入單等為其主要論據。惟訊之被告固不
    否認有進入該失竊廂型車內之事實，惟堅決否認有竊盜該廂
    型車之犯行，並辯稱：伊於97年4 月間當時係住在綽號「小
    寶」位於台北市○○路附近之住處，因當天小寶不在，伊毒
    癮發作，廂型車在路邊沒有鎖，伊才上車施打毒品，（為）
    閃躲警察，調照後鏡，並沒有偷車等語。
五、經查：
  (一)被告固於97年6 月19日警察至台北監獄為其製作調查筆錄時
    對於竊取松芸公司所有之GR-8633 號廂型車之事實坦承不諱
    ，但細究該調查筆錄之內容，舉凡有關被告行竊該廂型車之
    時間、地點以及行竊之方式，均表不記得，甚或行竊之原因
    亦稱不知道，且總在警提示被害人報案時供述後，始簡要回
    答「是的」，甚至就該廂型車車門是否上鎖一情，亦與證人
    黃柏偉之陳述迴異（被告稱車門沒鎖，證人稱車門已鎖），
    復於警訊中稱其行竊時未攜帶任何工具，則被告如何開啟已
    上鎖之車門？又如何發動引擎？是被告前述警訊之自白，是
    否與事實相符，即有可疑。自難遽採為被告不利認定之證據
    。
  (二)至警方於97年4月22日在台北市○○路294巷、寶興街38巷口
    尋得GR-8633號廂型車後，有在該車上採得可疑指紋5枚，經
    送內政部警政署刑事警察局鑑驗結果，經以指紋特徵點比對
    法，排除被害人指紋後，輸入指紋電腦比對確認結果，與該
    局檔存甲○○指紋卡之右拇指指紋相符，固有該局97年6 月
    6 日刑紋字第0970079114號鑑驗書一份在卷可稽。然如前述
    ，被告於偵查、原審及本院審理時均辯稱：其於該段期間寄
    住在朋友「小寶」位於莊敬路的住處，經常在附近出入，剛
    好經過該車，發現車門未鎖，就進去坐在前座施打毒品等語
    ，而該車失竊地點，依證人松芸公司職員黃柏偉於警詢時所
    述係公司門口之台北市○○區○○路341巷4弄14號前，核與
    被告暫住之處所相近，被告確有接觸該車輛之機會，被告所
    辯似非全然無稽。然再細究前開車內採得被告指紋之情狀，
    苟該車輛為被告竊得供其駕駛代步之用，衡情於該車輛之車
    門門把、方向盤、排擋桿等部位，甚至駕駛座前儀表板上之
    旋鈕、開關必亦同留有被告之指紋，惟如前述，員警僅於該
    車車室內照後鏡上採得被告之指紋一枚，其他部位並均未採
    得與被告相符之指紋，是憑警於該車輛照後鏡上採得被告之
    指紋一枚之情，僅足推知被告曾進入車內並觸摸車內之照後
    鏡之事實，就被告是否有竊取該輛廂型車之積極行為，實乏
    明證。
  (三)末參以，行竊車輛之目的不外乎為變賣得款，或為代步交通
    工具，或為另犯他案之交通工具，而本件被告否認有竊取該
    車牌號碼GR-8633 號廂型車，而該車復無證據另涉外他案犯
    罪，且係停放於路旁時為警尋獲，是排除變賣、作案之目的
    後，適足推論本件汽車竊盜之本旨係在代步之用。然如證人
    黃柏偉所述車輛之失竊地點係在台北市○○區○○路341 巷
    4弄14號前，而該車尋獲之地點係在台北市○○區○○路294
    巷與寶興街38巷口，此有台北市政府警察局車輛尋獲電腦輸
    入單、勘察採證同意書暨所附車輛採證照片等件可為佐證，
    是失竊地與尋獲地相差逾10公里，且尋獲地點與被告所陳活
    動範圍，並無任何地緣關係，苟認被告係為代步而行竊該車
    輛，更無可能將該車輛丟棄在距其暫住處所逾10公里之處，
    反造成其往返使用困難之理，而與被告竊車代步之旨未符。
  (四)綜此，公訴人所舉前開證據僅能證明該廂型車確有失竊，以
    及被告曾進入車內之事實，惟就被告竊盜車輛之積極行為，
    尚乏明證，是公訴人所舉之證據實無法使法院形成被告涉犯
    有本件竊盜犯行之確信。
六、此外，本院復查無任何積極證據足以證明被告有公訴人所指
    之前揭犯行，因不能證明被告此部分犯罪，自應就公訴人所
    指被告於97年4 月20日竊盜犯行，為無罪之諭知，原審未能
    明辨事證，遽為被告此部分有罪之認定，尚有未洽，被告上
    訴否認此部分犯罪，非無理由，自應有由本院就原判決關於
    被告被訴97年4 月20日竊盜犯行有罪之部分，予以撤銷改判
    ，另為無罪之諭知，以昭平允。又原判決所定應執行刑部分
    ，亦因所據為定執行刑之本件竊盜罪刑，經本院撤銷改判無
    罪而失所附麗，亦應由本院併予撤銷，併此說明。
據上論斷，應依刑事訴訟法第369條第1項前段、第364條、第301
條第1項，判決如主文。
本案經檢察官陳大偉到庭執行職務。
中    華    民    國    97    年    12    月    26    日
                  刑事第十五庭審判長法  官  吳昭瑩
                                    法  官  李正紀
                                    法  官  李釱任
以上正本證明與原本無異。
不得上訴。
                                    書記官  洪秋帆
中    華    民    國    97    年    12    月    26    日


司法院資訊處製作；財團法人民間司法改革基金會備份。
